臺灣高等法院刑事判決　　　　　　　　96年度上訴字第4347號
上　訴　人　臺灣士林地方法院檢察署檢察官
被　　　告　乙○○
上列上訴人因被告毒品危害防制條例案件，不服臺灣士林地方法
院96年度訴字第772號，中華民國96年8月28日第一審判決（起訴
案號：臺灣士林地方法院檢察署96年度毒偵字第1309號），提起
上訴，本院判決如下：
    主  文
原判決撤銷，發回臺灣士林地方法院。
    理  由
一、公訴意旨略以：被告乙○○前因施用毒品案件，經送觀察、
    勒戒後，認無繼續施用毒品之傾向，於民國88年9月9日執行
    完畢釋放出所，並由臺灣士林地方法院檢察署檢察官以88年
    度毒偵字第301號為不起訴處分確定。又因施用毒品案件，
    經送觀察、勒戒及強制戒治，並經臺灣板橋地方法院於92年
    2月18日以91年度訴字第2347號判決處有期徒刑4月、8月，
    定應執行刑為有期徒刑10月確定，強制戒治部分執行至93年
    1月9日因法律修正停止執行。另因恐嚇案件，經本院於93年
    1月15日，以93年度上訴字第1833號判決處有期徒刑1年確定
    ，再因施用毒品案件，經原法院於93年10月4日，以93年度
    訴字第390號判決處有期徒刑11月確定，嗣其施用毒品及恐
    嚇等罪經接續執行，於95年6月1日因縮短刑期執行完畢出監
    。詎猶不知悛悔，於前案觀察、勒戒執行完畢釋放5年內再
    犯施用毒品罪，經法院判處罪刑確定後，復基於施用第一級
    毒品海洛因之犯意，於96年5月5日上午10時許，在臺北市士
    林區○○○路○段116巷29號之25樓住處，以將第一級毒品海
    洛因摻入香菸點燃吸食之方式，施用第一級毒品海洛因，嗣
    於同日晚上7時10分許，在臺北市○○區○○路與大業路口
    因竊盜案件為警查獲，經其同意採尿送驗後呈嗎啡、可待因
    陽性反應，因認被告涉犯毒品危害防制條例第10條第1項之
    罪嫌等語。
二、原審判決略以：被告乙○○基於施用第一級毒品之集合犯意
    ，自96年2月7日起至同年月12日12時止，於臺北市士林區○
    ○○路○段116巷29號之25樓住處內，將第一級毒品海洛因捲
    入香菸內點燃香菸吸食煙霧，多次施用第一級毒品海洛因，
    嗣於同年月12日晚間8時30分許，在臺北縣三重市○○街578
    號前為警查獲，並扣得其所有並供施用之第一級毒品海洛因
    1包（淨重0.1公克），並經採尿送驗而查悉其犯行等事實，
    業經臺灣板橋地方法院於96年5月21日以96年度訴字第1143
    號刑事判決就其所為論以毒品危害防制條例第10條第1項之
    施用第一級毒品罪，並判處有期徒刑8月，嗣被告上訴本院
    後，已於96年8月3日撤回上訴，案已確定等情，有本院被告
    前案紀錄表1份及上開判決書附卷可稽。本件公訴人起訴之
    施用第一級毒品海洛因之犯罪時點即96年5月5日上午10時許
    ，以及被告前案經臺灣板橋地方法院於96年5月21日以96年
    度訴字第1143號判決論罪科刑之施用第一級毒品罪之犯罪終
    點即96年2月12日12時間，被告並無入監之紀錄；此外，又
    別無可認被告係於戒斷毒癮後，另行起意而犯本件之施用第
    一級毒品海洛因罪行之證據存卷可參，則本件檢察官起訴被
    告於入監服刑前1日之96年5月5日上午10時許施用第一級毒
    品海洛因之犯行，與上述臺灣板橋地方法院96年度訴字第11
    43號刑事判決事實欄所載之施用第一級毒品海洛因犯行間，
    可認具集合犯之包括上一罪關係。是本案被告乙○○被訴之
    施用第一級毒品犯行之犯罪時間係96年5月5日上午10時許，
    仍在上開確定判決宣示判決日即96年5月21日之前，公訴人
    於96年7月27日就同一施用第一級毒品案件向原法院提起公
    訴，於同年96年8月7日繫屬原法院（臺灣士林地方法院檢察
    署96年8月7日甲○清定96毒偵字第1309字第09125號函上收
    文章戳參照），揆諸前揭說明，本案被告乙○○被訴施用第
    一級毒品海洛因之犯行，自為前開臺灣板橋地方法院96年度
    訴字第1143號刑事確定判決之既判力所及，乃不經言詞辯論
    ，逕為免訴判決之諭知，固非無見。
三、惟查：
(一)按刑法第56條修正理由之說明，謂「對繼續犯同一罪名之罪
    者，均適用連續犯之規定論處，不無鼓勵犯罪之嫌，亦使國
    家刑罰權之行使發生不合理之現象」「基於連續犯原為數罪
    之本質及刑罰公平原則之考量，爰刪除有關連續犯之規定」
    等語，即係將本應各自獨立評價之數罪，回歸本來就應賦予
    複數法律效果之原貌。因此，就刑法修正施行後多次施用毒
    品之犯行，採一罪一罰，始符合立法本旨。被告於刑法修正
    施行前連續施用毒品部分，應依刑法第2條第1項之規定，適
    用修正前連續犯之規定論以一罪；刑法修正施行後之多次施
    用犯行，除符合接續犯之要件外，則應一罪一罰，再就刑法
    修正施行後之數罪，與修正前依連續犯規定所論之一罪，數
    罪併罰，合併定其應執行之刑（最高法院96年8月21日96年
    度第9次刑事庭會議決議意旨參照）。次按，接續犯之定義
    ，應指該項犯罪，係由行為人以單一行為接續進行，縱令在
    犯罪完畢以前，其各個舉動已與該罪之構成要件相符，但在
    行為人主觀上，各個舉動不過為其犯罪行為之一部分，且該
    數舉動於同時同地或密切接近之時地實施，侵害同一之法益
    ，各行為之獨立性極為薄弱，依一般社會健全觀念，在時間
    差距上，難以強行分開，在刑法評價上，亦以視為數個舉動
    之接續進行，合為包括之一行為予以評價，較為合理，始論
    為包括一罪之接續犯（最高法院95年度台上字第1331號、95
    年度台上字第3190號判決參照）。
(二)查原判決依據原法院96年度訴字第1143號確定判決所認被告
    有於96年2月7日起至同年月12日12時止為施用第一級毒品犯
    行，即遽認本件被告於96年5月5日上午10時許之施用第一級
    毒品犯行，亦係本於包括之犯意，進而反覆施用毒品，屬集
    合犯性質並為上揭判決效力所及，惟揆諸上揭第一級毒品最
    高法院96年度第9次刑事庭決議意旨，前案確定判決所認定
    施用之犯行，於滿足毒癮後，該次行為即已完成，與本件被
    告施用第一級毒品之犯行，並無接續犯之一罪關係，而應論
    以一罪一罰。原審未予詳查，即率認本案與前案施用第一級
    毒品事實，有集合犯之包括一罪關係，而為免訴諭知，自有
    未洽。檢察官上訴意旨以此指摘原判決不當，為有理由，爰
    不經言詞辯論，由本院將原判決撤銷，並顧及被告之審級利
    益，發回原法院更為適當之裁判。
據上論斷，應依刑事訴訟法第369條第1項但書、第372條，判決
如主文。
中　　華　　民　　國　　96　　年　　10　　月　　18　　日
　　　　　　　　　刑事第十五庭審判長法　官  吳昭瑩
      　　　　　　　　　　　　　　  法　官  李釱任
　　　　　　　　　　　　　　　　　  法　官  蘇隆惠
以上正本證明與原本無異。
如不服本判決，應於收受送達後十日內向本院提出上訴書狀，其
未敘述上訴之理由者並得於提起上訴後十日內向本院補提理由書
（均須按他造當事人之人數附繕本）。
                                    書記官  吳玉華
中　　華　　民　　國　　96　　年　　10　　月　　22　　日
